【裁判字號】    97,消債更,237
【裁判日期】    970822
【裁判案由】    更生事件
【裁判全文】
臺灣屏東地方法院民事裁定           97年度消債更字第237號
聲  請  人
即債 務 人  甲○○
                    國民
上列當事人聲請消費者債務清理事件，本院裁定如下：
    主  文
債務人甲○○自中華民國九十七年八月二十二日十二時起開始更
生程序。
命司法事務官進行本件更生程序。
    理  由
一、本件債務人聲請意旨略以：其就積欠台北富邦銀行、國泰世
    華銀行、兆豐國際商業銀行、萬泰銀行、大眾銀行合計新臺
    幣（下同）716,928 元無擔保債務有不能清償之虞，致債權
    人萬泰銀行於97年4 月間向臺灣臺中地方法院聲請強制執行
    其對第三人大榮汽車貨運股份有限公司之薪資債權三分之一
    。惟因債務人每月薪資所得約32,000元，除維持本人基本生
    活外，尚須扶養直系血親尊親屬，經上開法院扣薪三分之一
    後，維持本人及直系血親尊親屬之基本生活所需已有未足，
    就前述債務實有不能清償之虞，遂於97年5 月14日以書面經
    向執行債權人萬泰銀行請求同意延緩執行以利協商，迄仍未
    獲許可，依消費者債務清理條例施行細則第44條規定，視為
    協商不成立。又其無擔保或無優先權之債務總額未逾1,200
    萬元，復未經法院裁定開始清算程序或宣告破產，爰向本院
    聲請更生等語。
二、按債務人對於金融機構因消費借貸、自用住宅借款、信用卡
    或現金卡契約而負債務，在聲請更生或清算前，應提出債權
    人清冊，以書面向最大債權金融機構請求協商債務清償方案
    ，並表明共同協商之意旨，消費者債務清理條例第151 條第
    1 項固有明文。惟消費者債務清理條例施行細則第44條另規
    定：債務人依本條例第151 條第1 項規定請求協商債務清償
    方案後，任一債權金融機構於協商期間內對其財產聲請強制
    執行者，視為協商不成立。債權金融機構於債務人請求協商
    前已聲請法院開始強制執行程序，而不同意延緩執行者，亦
    同。準此以言，債權金融機構於債務人請求協商前已聲請法
    院開始強制執行程序，而不同意延緩執行者，亦應視為協商
    不成立甚明。
三、經查債務人主張因債權人銀行向法院聲請強制執行其財產，
    故其函請債權人銀行同意延緩執行，迄未獲答覆同意等情，
    業據其提出請求協商暨延緩執行存證信函暨掛號郵件收件回
    執及臺灣臺中地方法院97年度執字第27786 號強制執行事件
    之執行命令等件為證；且查執行債權人萬泰銀行已具狀表明
    認為前置協商程序未完成收件，無從答覆是否同意停止強制
    執行之旨，有陳報狀在卷可稽，足證債務人此部分之主張堪
    信屬實，是以，依前揭法條意旨，本件債權金融機構於債務
    人請求協商前既已聲請法院開始強制執行程序，而迄未表示
    同意延緩執行者，自應視為協商不成立。
四、次按債務人不能清償債務或有不能清償之虞；且無擔保或無
    優先權之債務總額未逾新臺幣一千二百萬元者，於法院裁定
    開始清算程序或宣告破產前，得向法院聲請更生；又法院開
    始更生程序之裁定，應載明其年、月、日、時，並即時發生
    效力，消費者債務清理條例第3 條、第42條第1 項、第45條
    第1 項分別定有明文。又法院裁定開始更生或清算程序後，
    得命司法事務官進行更生或清算程序，必要時得選任律師、
    會計師或其他適當之自然人或法人一人為監督人或管理人，
    同條例第16條第1 項亦有明文。
五、經查本件債務人主張其積欠台北富邦銀行、國泰世華銀行、
    兆豐國際商業銀行、萬泰銀行、大眾銀行合計716,928 元；
    其每月薪資所得約32,000元，除維持本人基本生活外，尚須
    扶養直系血親尊親屬，經上開法院扣薪三分之一後，維持本
    人及直系血親尊親屬之基本生活所需已有未足，就前述債務
    實有不能清償之虞等情，業據其提出與所述相符之債權人清
    冊、財產暨收入狀況說明書、薪資明細表、扣繳憑單、96年
    度綜合所得稅結算申報所得資料參考清單、戶口名簿影本、
    財團法人金融合徵信中心當事人查詢個人資料（信用報告）
    回覆書及各項支出單據等件為佐，參以其債權人確已以債務
    不履行為由，向台灣台地方法院聲請強制執行，業如前述，
    足證債務人對屆清償期之上開債務，已受債權人之請求，而
    依其財產、收入及信用與所負扶養義務之必要支出等客觀狀
    態觀察，堪信債務人已有不能清償之虞。
六、綜上所述，債務人既有不能清償債務之虞，復查無消費者債
    務清理條例第6 條第3 項、第8 條或第46條各款所定駁回更
    生聲請之事由存在，則債務人聲請更生，應屬有據，爰裁定
    如主文第一項所示，並命司法事務官進行本件更生程序。
中    華    民    國    97    年    8     月    22    日
                        民事庭法官  孫  國  禎
正本係照原本作成。
本裁定不得抗告。
本件裁定公告日期為民國97年8月22日中午12時。
                        法院書記官  徐  建  功
中    華    民    國    97    年    8     月    22    日


司法院資訊處製作；財團法人民間司法改革基金會備份。
